【裁判字號】    97,裁,3877
【裁判日期】    970731
【裁判案由】    有關醫療事務
【裁判全文】
最  高  行  政  法  院  裁  定
                                      97年度裁字第3877號
抗  告  人（即原審原告）  秀傳紀念醫院
代  表  人  甲○○
訴訟代理人  李家慶  律師
            榆政  律師
抗  告  人 （即原審被告） 臺南市政府
代  表  人  乙○○
上列抗告人等間有關醫療事務事件，對於中華民國96年8月20日
高雄高等行政法院96年度訴字第359號裁定，各自提起抗告，本
院裁定如下︰
    主  文
抗告均駁回。
抗告訴訟費用由抗告人各自負擔。
    理  由
一、按抗告法院認抗告為不合法或無理由者，應為駁回抗告之裁
    定。
二、本件原裁定以：兩造所訂立之臺南巿立醫院繼續委託秀傳紀
    念醫院經營契約書（下稱委託經營契約），依該契約書開宗
    明義所載「臺南巿政府基於彰化秀傳紀念醫院經營臺南巿立
    醫院配合巿政醫療衛生事務，嘉惠地方成效優良，根據原委
    託經營契約書之續約約定，認同醫療為永續社會服務之工作
    ，爰定本契約供雙方遵循」，此有該經營契約書影本附卷可
    參，則抗告人臺南市政府確將臺南巿立醫院委託抗告人秀傳
    紀念醫院經營管理可資認定。次查，抗告人秀傳紀念醫院主
    張依兩造於83年2月4日所訂之臺南市立醫院繼續委託秀傳紀
    念醫院經營契約書第9條第1項之約定及臺南市政府委託公辦
    民營醫院自治條例第6條第2款之規定，抗告人秀傳紀念醫院
    對抗告人臺南市政府就臺南市立醫院委託經營管理有優先續
    約權，因抗告人臺南市政府拒絕與抗告人秀傳紀念醫院續約
    ，並否認抗告人秀傳紀念醫院優先續約權之存在，為維護合
    法之契約權益，乃提起本件行政訴訟等情，則本件兩造爭執
    之所在，厥為抗告人秀傳紀念醫院對抗告人臺南市政府就臺
    南市立醫院委託經營管理是否享有優先續約權。惟由隸屬於
    各級政府之醫院對大眾提供生活上之服務，屬於私經濟行政
    之事項，應適用私法之規定，則各級政府將所屬醫院委託他
    人經營，在委任人與受託人間，仍屬私法上之契約關係，由
    此所生之一切爭執應循民事訴訟途徑處理。故本件抗告人臺
    南市政府將臺南市立醫院委由抗告人秀傳紀念醫院經營管理
    ，則在委任人即抗告人臺南市政府與受託人即抗告人秀傳紀
    念醫院間之法律關係，仍屬私法上委任契約之範疇，與行政
    程序法第135條所定行政契約之內容為「公法上之法律關係
    」者不同，是抗告人秀傳紀念醫院就兩造所訂之委託經營契
    約，請求續約及確認優先續約權存在所生爭議，為屬私權紛
    爭，審判權歸屬普通法院。又觀諸兩造訂立之委託經營契約
    第14條約定，因該契約所涉訴訟，雙方同意由臺灣臺南地方
    法院為第一審管轄法院，是本件自應由臺灣臺南地方法院管
    轄為由，裁定移送臺灣臺南地方法院。
三、本院按：(一)行政機關與私人締約，約定之內容有下列四者之
    一時，可認定為行政契約：1.因執行公法法規，行政機關本
    應作成行政處分，而以契約代替。2.約定之內容係行政機關
    負有作成行政處分或其他公權力措施之義務者。3.約定內容
    涉及人民公法上權益或義務者。4.約定事項中列有顯然偏袒
    行政機關一方或使其取得較人民一方優勢之地位者。若給付
    內容屬於「中性」，無從據此判斷契約之屬性時，則應就契
    約整體目的及給付之目的為斷，例如行政機關所負之給付義
    務，目的在執行其法定職權，或人民之提供給付目的在於促
    使他造之行政機關承諾依法作成特定之職務上行為者，則屬
    於行政契約；至於私經濟行政即國庫行政，乃國家並非居於
    公權力主體地位行使其統治權，而係處於與私人相當之法律
    地位，並在私法支配下所為之各種行為，例如對清寒學生給
    予助學貸款、由隸屬於各級政府之自來水廠、醫院、療養院
    、鐵路局、公共汽車管理處等機構對大眾提供生活上之服務
    等，均屬於私法上之行為。(二)本件依兩造所訂立之委託經營
    契約第2條規定：「本院（即臺南市立醫院）全部人事、採
    購、會計、盈虧與公共安全維護等概由乙方（即抗告人秀傳
    紀念醫院）負責」、第3條規定：「甲方（即臺南市政府）
    對乙方有營運督導權」等情觀之，抗告人臺南市政府係將臺
    南市立醫院委託抗告人秀傳紀念醫院經營、管理及維護，抗
    告人秀傳紀念醫院對於受託業務須自負盈虧，且抗告人臺南
    市政府並未給予任何經費補助，顯未涉及公權力之委託行使
    。至於系爭契約第4條規定：「乙方對甲方所委託之老人健
    康檢查，及貧困市民傷病醫療補助業務，應優先辦理，並對
    其醫療費用，按『臺灣省老人傷病醫療費用優待辦法』及『
    臺灣省醫療費用補助辦法與收費標準』辦理優待」，主要係
    考量抗告人臺南市政府對老人健康檢查，及貧困市民傷病醫
    療補助之任務，於臺南市立醫院委託抗告人秀傳紀念醫院經
    營後，仍不能免去此任務而為之約定，並不因該約定使系爭
    契約成為行政契約。至於系爭契約其餘條文，大都與履約事
    項有關，並未規定抗告人秀傳紀念醫院應為如何履行公行政
    之義務或有何涉及公權力之委託行使之約定，因此，由上揭
    委託經營契約內容觀之，並無上述所示符合行政契約之情形
    ，應認上開委託經營契約為私法契約。(三)從而，原審法院以
    抗告人秀傳紀念醫院就兩造所訂之委託經營契約，請求續約
    及確認優先續約權存在所生爭議，屬於私權爭執，審判權限
    歸普通法院，而裁定移送臺灣臺南地方法院，洵無不合。抗
    告人等主張上述委託經營契約為行政契約，行政法院有審判
    權限云云，尚非可採。另抗告人秀傳紀念醫院抗告意旨以本
    件兩造間就同一契約已有民事訴訟繫屬臺灣臺南地方法院，
    本件如移送該院，亦將遭以重複起訴為由而駁回，無移送實
    益云云，惟審制權之有無，應優先於訴訟是否重複起訴而為
    審查，是前開抗告意旨，亦無可採。從而應認其等抗告均難
    認有理由，應予駁回。
四、據上論結，本件抗告為無理由。依行政訴訟法第104條、民
    事訴訟法第95條、第78條，裁定如主文。
中    華    民    國    97    年    7     月    31    日
                    最高行政法院第六庭
                        審判長法官  吳  明  鴻
                              法官  劉  介  中
                              法官  林  茂  權
                              法官  侯  東  昇
                              法官  林  樹  埔
以  上  正  本  證  明  與  原  本  無  異
中    華    民    國    97    年    7     月    31    日
                              書記官  郭  育  玎


司法院資訊處製作；財團法人民間司法改革基金會備份。
